【裁判字號】    98,易,1074
【裁判日期】    990209
【裁判案由】    侮辱罪
【裁判全文】
臺灣桃園地方法院刑事判決              98年度易字第1074號
公  訴  人  臺灣桃園地方法院檢察署檢察官
被      告  乙○○
上列被告因侮辱罪案件，經檢察官聲請以簡易判決處刑（98年度
偵字第14246 號），本院認不宜以簡易判決處刑（98年度壢簡字
第2435號），改依通常程序審理，判決如下：
    主  文
乙○○公然侮辱人，處罰金新臺幣伍仟元，如易服勞役，以新臺
幣壹仟元折算壹日。
    事  實
一、乙○○與甲○○○為遠房親戚關係，前因土地承租糾紛而心
    生嫌隙，於民國98年5 月26日上午10時許（聲請簡易判決處
    刑書誤載為97年10月28日下午5 時14分許），乙○○在桃園
    縣楊梅鎮大金山下51之12號旁，見甲○○○在該地僱請怪手
    司機宋增光正在清理牧草，遂心生不滿，竟基於公然侮辱人
    之犯意，於前開不特定人得共見共聞之場所對甲○○○辱罵
    「瘋婆子」等語，而公然侮辱甲○○○，甲○○○不甘受辱
    表示欲報警，乙○○旋於同日上午10時20分許，又基於恐嚇
    危害安全之犯意，隨手拾起地上數顆石頭往甲○○○方向丟
    擲，甫欲離去現場之際，復騎乘機車猛力往甲○○○方向加
    速行駛並隨即煞車，以此等加害甲○○○生命、身體之方式
    恐嚇甲○○○，致使甲○○○心生畏懼（此部分另行判決）
    。嗣經甲○○○至桃園縣政府警察局楊梅分局草湳派出所報
    案後，始悉上情。
二、案經甲○○○訴由桃園縣政府警察局楊梅分局報請臺灣桃園
    地方法院檢察署檢察官偵辦後聲請簡易判決處刑。
    理  由
壹、證據能力部分：
    查本案所引用之供述及非供述證據，經本院依法踐行調查證
    據程式，檢察官、被告均不爭執各該證據之證據能力，且亦
    查無依法應排除其證據能力之情形，是後述所引用證據之證
    據能力均無疑義，先予敘明。
貳、實體部分：
一、訊據被告乙○○矢口否認有何公然侮辱之犯行，辯稱：坐落
    桃園縣楊梅鎮大金山下51之12號旁之土地並不是告訴人的，
    伊是承租該地之佃農，在該地上種植牧草，告訴人於98年5
    月26日上午10時許，僱請怪手司機即證人宋增光在該地上挖
    除伊種植之牧草，伊有與告訴人因此發生爭執，但沒有說過
    「瘋婆子」等語辱罵告訴人云云。經查：上開被告公然侮辱
    之犯罪事實，業據證人即告訴人甲○○○於警詢、檢察官偵
    查時及本院調查中證述綦詳，而在場目擊證人宋增光於本院
    調查中亦證稱：我有聽到被告與告訴人的吵架聲音，吵架是
    因為爭執土地的問題，詳細內容我不清楚，我聽到爭執就停
    下來了（怪手）等語（見本院98年度壢簡字第2435號卷第20
    頁反面），堪認被告確有因土地利用方式對告訴人不滿，而
    與告訴人爭吵等情，應屬實在。至證人宋增光於本院前開調
    查時雖證稱：因為怪手挖草聲音很大，所以不清楚被告有說
    罵告訴人的話（見本院卷第20頁反面），然證人陳財得於警
    詢中證稱：「被告有一直罵甲○○○，還叫他要小心一點。
    」（見偵卷第13頁）於檢察官訊問中亦稱：我只知道乙○○
    有騎車要撞甲○○○，因為沒撞倒所以拿石頭丟甲○○○，
    但也沒丟中，並且帶著恐嚇意味叫甲○○○要小心一點，至
    於「瘋婆子」我就沒有聽到（見偵卷第20頁）。經查，被告
    於上開時間、地點騎機車往告訴人方向衝撞，並以石頭丟擲
    告訴人等以加害於生命、身體之事恐嚇告訴人，並致其心生
    恐懼之事實，業據本院另以判決認定在卷，足認被告與告訴
    人於上開時間、地點發生爭執之情況，已非僅一般理性討論
    或溝通，渠等爭吵聲音之大甚至連駕駛怪手之證人宋增光於
    怪手運行中均能聽聞而停止（僅細節不清楚），又被告以前
    開方式發洩情緒而造成告訴人心生畏怖，顯見被告當時爭執
    中情緒已激動，證人陳財得及宋增光雖因距離或機器噪音而
    未確實聽到被告有說「瘋婆子」等語，已如前述，然綜合上
    情判斷，被告與告訴人當時既已爭執激烈，且渠等本素因系
    爭土地使用權糾紛而感情不睦，再者，證人即告訴人甲○○
    ○於警詢、檢察官偵訊時及本院調查時均結證稱：被告公然
    辱罵伊「瘋婆子」等話語，前後一致而細節大致相仿，堪信
    為真實。是被告前開所辯，應屬卸責之詞，不足採信。上開
    土地為公共場所，為不特定人得共聞見之場所，被告在該場
    所辱罵告訴人，符合公然侮辱人之要件。事證已經明確，被
    告犯行堪予認定，應以法論科。
二、核被告所為，係犯刑法第309 條第1 項之公然侮辱人罪。爰
    審酌被告僅因上開細故，而公然以上開穢語辱罵告訴人之犯
    罪情節與所生危害程度，與其犯罪仍否認犯行後之態度、素
    行情形等一切情狀，量處如主文所示之刑，並諭知易科罰金
    之折算標準，以示懲儆。
據上論斷，應依刑事訴訟法第299 條第1 項前段，刑法第309 條
第1 項、第42條第3 項，刑法施行法第1 條之1 第1 項、第2 項
前段，判決如主文。
本案經檢察官顏世翠到庭執行職務。
中    華    民    國    99    年    2     月    9     日
                  刑事第二庭審判長法  官    徐培元
                                  法  官    陳德池
                                  法  官    黃裕民
以上正本證明與原本無異。
如不服本判決，應於判決送達後10日內向本院提出上訴狀（應附
繕本）。
                                  書記官     劉家蕙
中    華    民    國    99    年    2     月    9     日
附錄本案論罪科刑依據之法條
中華民國刑法第309條
（公然侮辱罪）
公然侮辱人者，處拘役或 3 百元以下罰金。
以強暴犯前項之罪者，處 1 年以下有期徒刑、拘役或 5 百元以
下罰金。

司法院資訊處製作；財團法人民間司法改革基金會備份。
